【裁判字號】    98,交聲,324
【裁判日期】    981231
【裁判案由】    違反道路交通管理處罰條例聲明異議
【裁判全文】
臺灣花蓮地方法院交通事件裁定         98年度交聲字第324號
原處分機關  交通部公路總局臺北區監理所花蓮監理站玉里分站
異  議  人
即受處分人  玉里聯安救護車有限公司
法定代理人  甲○○
上列異議人因違反道路交通管理處罰條例案件，對於交通部公路
總局臺北區監理所花蓮監理站玉里分站民國98年9月10 日所為之
裁決處分（原處分案號：北監玉裁第裁45-ZCA378998號），聲明
異議，本院裁定如下：
    主  文
原處分撤銷。
玉里聯安救護車有限公司不罰。
    理  由
一、原處分意旨略以：異議人即受處分人玉里聯安救護車有限公
    司所有車號5125-TP號救護車於民國98年6月6日12 時32分於
    行經國道一號高速公路南下152.1 公里處，經雷達（射）測
    定行速為138公里，超速38 公里」違規，經內政部警政署國
    道公路警察局第三警察隊泰安分隊依道路交通管理處罰條例
    第33條第1項第1款舉發。原處分機關於98年9 月10日以北監
    玉裁第裁45-ZCA378998號裁處罰鍰新臺幣（下同）3500元云
    云。
二、聲明異議意旨略以：異議人所有車號5125-TP 號救護車，於
    上揭時、地，載送患者轉診至中國醫藥大學附設醫院，為爭
    取病患就診時間而超速，實情非得已。為此，聲請撤銷原處
    分，改裁定異議人不罰等語。
三、按汽車行駛於高速公路、快速公路或設站管制之道路，不遵
    使用限制、禁止、行車管制及管理事項之管制規則而有行車
    速度超過規定之最高速限或或低於規定之最低速限者，處汽
    車駕駛人新臺幣3000元以上6000元以下罰鍰，道路交通管理
    處罰條例第33條第1項第1款定有明文。次按汽車行駛高速公
    路及快速公路，應依速限標誌指示。但遇有濃霧、濃煙、強
    風、大雨或其他特殊狀況，致能見度甚低時，其時速應低於
    40公里或暫停路肩，並顯示危險警告燈。在高速公路及快速
    公路上執行任務之救護車、消防車、警備車、工程車及救濟
    車，其行車速率不受前項規定之限制。但應依規定裝置明顯
    警示標識，高速公路及快速公路交通管制規則第5 條亦有明
    定。
四、經查：
  (一)異議人所有車號5125-TP號救護車於 98年6月6日下午12時
      32分許，在國道1號高速公路南下152.1公里處，因「速限
      100公里，經雷達（射）測定行速為 138 公里，超速38公
      里」違規，經內政部警政署國道公路警察局第三警察隊泰
      安分隊依道路交通管理處罰條例第33條第1項第1款違規事
      由，予以開單告發。原處分機關於 98年9月10日，以異議
      人有「汽車行駛高速公路速度超過規定最高速限（20公里
      以上未滿40公里）」違規事由，予以處罰鍰 3,500元整等
      情，為異議人所不爭執，並有舉發違反道路交通管理事件
      通知單影本 1紙在卷可稽。是異議人於上揭時、地，確有
      裁決書所載之事實，堪信屬實。
  (二)異議人所有車號5125-TP號救護車於98年6月6日上午10 時
      11分許起，至同日下午12時56分許止，係執行病患乙○○
      自國防醫學院三軍總醫院轉診至中國醫藥大學附設醫院之
      運送病患任務，有玉里聯安救護車有限公司救護技術員救
      護出勤記錄表及國防醫學院三軍總醫院98年10月15日院三
      醫勤字第0980016066號函附之住院病歷附卷可稽，可知病
      患乙○○確於上揭時、地轉診至中國醫藥大學附設醫院甚
      明，再佐以上開住院病歷所載，病患乙○○係因妊娠36週
      又1 日併子宮內胎兒生長遲滯，由國防醫學院三軍總醫院
      澎湖分院轉診至國防醫學院三軍總醫院內湖總院，惟因考
      量產後照顧問題，故又自行轉院至中國醫藥大學附設醫院
      待產。經本院以電話詢問國防醫學院三軍總醫院醫情室承
      辦人員林嘉涓，98年6月6日病患乙○○請求轉院時，其待
      產情形與身體狀況為何，答覆結果為『當時產婦家屬要求
      轉院台中，然產婦已經施打催生劑，在醫院立場無法拒絕
      轉院之情況下，已向產婦表達應該縮短轉院在途期間之建
      議』等語，有本院公務電話記錄表1 份在卷可稽。故異議
      人所有之救護車於被舉發違規當時係運送病患至中國醫藥
      大學附設醫院待產，係屬執行緊急任務無疑，則依上開高
      速公路及快速公路交通管制規則第5 條規定，異議人所有
      之救護車於違規當時執行緊急任務，自不受行車速度之限
      制。
五、綜上所述，原處分機關以異議人所有救護車上開行為，依道
    路交通管理處罰條例第33條第1項第1款規定，裁處異議人罰
    鍰3500元整之處分，尚有未當，異議人之異議為有理由，自
    應由本院將原處分撤銷，並為如主文第2 項對異議人為不罰
    之諭知，以資適法。
據上論斷，應依道路交通案件處理辦法第20條前段，裁定如主文
。
中    華    民    國    98    年    12    月    31    日
                  交通法庭      法  官  陳世博
上列正本證明與原本無異。
如對本裁定不服，應於送達後5 日內，向本院提出抗告狀（應抄
附繕本）。
中    華    民    國    98    年    12    月    31    日
                                書記官

司法院資訊處製作；財團法人民間司法改革基金會備份。
